【裁判字號】    88,親,81
【裁判日期】    890106
【裁判案由】    否認子女
【裁判全文】
臺灣臺中地方法院民事判決  八十八年度親字第八十一號
    原      告  甲○○
    訴訟代理人  熊賢祺律師
    被      告  丙○○  住臺中.
    特別代理人  乙○○  住同右.
右當事人間否認子女事件，本院判決如左：
        主      文
確認被告丙○○（即原告於八十七年七月二十五日所生之子）非陳耀銘之婚生子。
訴訟費用由被告負擔。
        事      實
甲、原告方面：
一、聲明：如主文第一項所示。
二、陳述：原告與訴外人陳耀銘於民國（下同）八十年九月九日結婚，陳耀銘於婚後
    罹患再生性不良性貧血，已於八十六年十一月十九日死亡。原告於八十七年六月
    十八日與訴外人楊文淼結婚，並於八十七年七月二十五日生一子即被告丙○○。
    被告係原告與訴外人楊文淼所生，惟依民法第一千零六十二條第一項「從子女出
    生日回溯第一百八十一條日起至第三百零二日止為受胎期間。」及同法第一千零
    六十三條第一項「妻之受胎，係在婚姻關係存續中者，推定其所生子女為婚生子
    女。」之規定，被告仍受婚生推定為陳耀銘之婚生子，然被告並非自陳耀銘受胎
    ，爰依民法第一千零六十三條第二項前段規定，提起否認子女之訴。
三、證據：提出戶籍謄本二份、出生證明書影本一份、臺灣臺中地方法院民事判決影
    本一份為證，並聲請進行血緣鑑定。
乙、被告方面：
一、聲明：同意原告之請求。
二、陳述：訴外人陳耀銘自八十四年就開始生病，被告不可能是陳耀銘之子。
        理      由
壹、程序方面：
一、對於無訴訟能力人為訴訟行為，因其無法定代理人或其法定代理人不能行代理權
    ，恐致久延而受損者，得聲請受訴法院之審判長選認特別代理人，民事訴訟法第
    五十一條第一項定有明文。本件被告丙○○之法定代理人即為原告，為避免利益
    衝突事實上不能行代理權，故本院依原告之聲請，指定被告婚生推定之祖父乙○
    ○為特別代理人，代理被告為一切訴訟行為。
二、關於認諾及訴訟上自認或不爭執事實之效力之規定，於第五百八十九條否認子女
    之訴，不適用之，民事訴訟法第五百九十四條定有明文，此乃因身分訴訟之判決
    具有對世效力，故限制當事人辯論主義之適用。又特別代理人於法定代理人或本
    人承當訴訟以前，代理當事人為一切訴訟行為。但不得為捨棄、認諾、撤回或和
    解，民事訴訟法第五十一條第四項亦定有明文。本件原告提起否認子女之訴，被
    告特別代理人於訴訟中雖認諾原告之請求，揆諸前揭法律規定，並不生認諾之效
    力，故本院仍應依法判決，先此敘明。
貳、得心證之理由：
一、本件原告起訴主張：原告與訴外人陳耀銘於八十年九月九日結婚，陳耀銘嗣於八
    十六年十一月十九日死亡，而原告於八十七年六月十八日與訴外人楊文淼結婚，
    並於八十七年七月二十五日生一子即被告丙○○，依民法第一千零六十二條第一
    項推算被告之受胎期間係在原告與訴外人陳耀銘婚姻關係存續中，應推定為被告
    係陳耀銘之婚生子等事實，業有原告提出之戶籍謄本二份及出生證明書影本一份
    附卷可稽，並為被告丙○○所不爭，故應堪採信。又原告主張被告並非自陳耀銘
    受胎之事實，經本院函請法務部調查表鑑定結果，認依據遺傳法則，被告與與訴
    外人楊文淼各項血緣型別比對結果，均無矛盾，故被告有可能（機率為百分之九
    十九‧九以上）為原告與訴外人楊文淼所生，有該局（八八）陸（四）字第八八
    ０六五五三一號鑑定通知書在卷足憑。從而原告主張被告並非自陳耀銘受胎之事
    實，亦堪以採信。
二、按妻之受胎，係在婚姻關係存續中者，推定其所生子女為婚生子女；前項推定，
    如夫妻之一方能證明妻非自夫受胎者，得於知悉子女出生之日起，一年內提起否
    認之訴，民法第一千零六十三條第一項、第二項分別定有明文。查本件被告並非
    自陳耀銘受胎已如前述，且原告於知悉被告出生之日起一年內，即提起否認子女
    之訴，為有理由，應予准許。
三、據上論斷，本件原告之訴為有理由，依民事訴訟法第七十八條，判決如主文。
中      華      民      國    八十九    年      一      月      六      日
                              台灣台中地方法院家事法庭
~B法  官  陳毓秀
右為正本係照原本作成
如對本判決上訴須於判決送達後廿日內向本院提出上訴狀
中      華      民      國    八十九    年      一      月      六      日
~B書記官  李憲平


司法院資訊處製作；財團法人民間司法改革基金會備份。
